【裁判字號】    95,易,216
【裁判日期】    950621
【裁判案由】    竊盜
【裁判全文】
臺灣雲林地方法院刑事判決               95年度易字第216號
公  訴  人  臺灣雲林地方法院檢察署檢察官
被      告  丙○○
上列被告因竊盜案件，經檢察官提起公訴（95年度偵字第2405號
），本院判決如下：
    主  文
丙○○無罪。
    理  由
一、公訴意旨略以：被告丙○○意圖為自己不法之所有，於民國
    95年5 月3 日上午8 時許，騎乘車牌號碼MM9- 582號重型機
    車（大牌藏放在該機車座椅下置物箱內），在雲林縣臺西鄉
    ○○村○○路291 巷89號，以其所有客觀上可作為兇器使用
    之鐵鎚、油壓剪及扳手各1 支，竊取乙○○所有、放置在上
    開處所庭院內之電纜線約50公尺（重約10公斤），得手後將
    之移至臺西鄉和豐村新虎尾溪防坡堤旁南岸焚燒，欲取銅線
    加以變賣，旋於同日上午9 時10分，為警當場查獲，並扣得
    鐵鎚、油壓剪及扳手各1 支，案經雲林縣警察局臺西分局報
    告偵辦，因認被告涉有刑法第321 條第1 項第3 款之加重竊
    盜罪嫌。
二、按犯罪事實應依證據認定之，無證據不得認定犯罪事實。又
    不能證明被告犯罪者，應諭知無罪之判決，刑事訴訟法第15
    4 條第2 項、第301 條第1 項分別定有明文。次按刑事訴訟
    法第161 條已於91年2 月8 日修正公布，其第1 項規定：檢
    察官就被告犯罪事實，應負舉證責任，並指出證明之方法。
    因此，檢察官對於起訴之犯罪事實，應負提出證據及說服之
    實質舉證責任。倘其所提出之證據，不足為被告有罪之積極
    證明，或其指出證明之方法，無從說服法院以形成被告有罪
    之心證，基於無罪推定之原則，自應為被告無罪判決之諭知
    （最高法院92年台上字第128 號判例意旨參照）。又所謂「
    竊取」係指未經持有者同意或違反持有者之意思，破壞他人
    對於物之持有關係，而建立新的持有關係，若經持有者之同
    意，則無法符合竊取之概念。
三、本件公訴意旨認被告丙○○涉有上揭加重竊盜罪嫌，無非以
    被告坦承未經乙○○同意取走電線之自白、證人乙○○於警
    詢中之證言、贓物認領保管單1 紙、現場照片11張及扣案之
    鐵鎚、油壓剪、扳手各1 支為其所憑之論據。訊據被告堅決
    否認有何加重竊盜犯行，並以：那些電線是我撿的，乙○○
    以前都會送給我，95年5 月3 日這天乙○○不在，我有跟他
    太太講等語置辯。
四、經查：
    (一)本案經證人即乙○○之妻甲○○到庭證稱：魚塭的電線壞
      掉的就要換掉，換下的電線會收到家裡門前的空地，那些
      廢電線如果有人來討的話，我就會給他們。今年5 月的時
      候被告有跟我討電線，他跟我討不要的電纜線、紙板、銅
      罐，我有說要給他，被告來的時候，我先生不在，被告是
      5 月3 日前一天早上8 、9 點跟我講的，被告說他有在撿
      廢鐵，我們換下來的電線如果不要的話可以給他，我就說
      你要的話，就拿去，他是在我同意之後，才去撿的，當天
      他沒有撿，是隔天才去我家拿，他拿的時候我有看到，他
      用手拿走的，只有拿一點點，沒有全部拿走，我有說你如
      果沒有載東西的時候，可以來拿，那天就是他裡面有撿拾
      一些廢紙已經滿了，他說他改天經過的時候再來撿，我就
      說好阿，隨便時間，你都可以來撿。我事後沒有跟我先生
      說把電線給被告的事情，他是去作筆錄回來的時候才知道
      的，我先生去作筆錄的時候我不知道，但他回來有說，就
      說警察抓被告，因為他去偷竊人家的電線，我就說那個不
      是，被告有跟我要過，我有說要給他等語，足認被告所稱
      ：95年5 月3 日這天乙○○不在，有跟乙○○之妻甲○○
      講過等語，應堪採信。
    (二)而證人乙○○於警詢中固指稱：我所有位於雲林縣臺西鄉
      ○○村○○路291 巷89號前廣場，於95年5 月3 日被竊取
      灌溉用電纜線裸線約50公尺、重約10公斤，價值約新臺幣
      （下同）1 萬元；我到麥寮分駐所之前都沒有送任何人電
      纜線，且也不可能送人電纜線，電纜線是被竊的等語。惟
      於本院審理時則證稱：警局筆錄我說不見的電線有50公尺
      是指在魚塭丟掉的電線。我的電線如果壞掉或燒掉的話，
      就會汰換掉，壞掉的電線會累積放在我們家前面，如果有
      人要的話，我就會送人，因為這種東西沒有多少錢，我在
      警局說我不可能送人家電纜線，我指的電纜線是要用的，
      不是家裡的那個，被告拿的那個是壞掉的，是沒有用的，
      這送人家是正常的。95年5 月3 日作筆錄那天，我去魚塭
      那邊工作，半路接到警察打電話給我，那時我沒有回到家
      ，所以我不知道，筆錄作完，我回家跟我太太說，我太太
      才跟我說被告有跟她要過。在警察局做筆錄的時候，我沒
      有說我的電線被偷了10公斤，是警察說被告的電線秤重有
      10公斤，然後問我說是不是向我偷拿的，我就說我不知道
      ，因為我沒有回到家，我也沒有辦法確定我的東西有沒有
      不見等語，證人乙○○所稱家中廢電線的處理方式及前往
      警局作筆錄之情節核與證人甲○○所述相符，足認證人甲○○將家中廢電線贈與被告，係其家中平日處理廢電線之
      常態，亦堪認證人乙○○於警局作筆錄時尚未回到家，其
      妻甲○○於乙○○作筆錄前並未告知有同意被告拿取家中
      電線一事，是證人乙○○係於事先不清楚之情況下，始為
      上開警詢中之證言。再者，證人乙○○於警詢中指證失竊
      的電線，是指在魚塭失竊的電線，所稱不可能送人之電纜
      線則是指要用的電纜線，不是家裡的那些，其所指對象與
      本件查獲之電線係被告取自乙○○住家前廣場者不同，證
      人乙○○於警詢時係誤以為員警詢問的是其灌溉用之電纜
      線，始為上開證述，則公訴人以之作為認定被告竊盜之證
      據，已有誤會。
    (三)又觀之證人乙○○於警局製作筆錄時，有見到被告，仍稱
      要重判小偷等語，於本院審理稱：我是天主教的，我不會
      說謊，如果他是來偷我的電線，我不會原諒他的，來作證
      之前被告家屬並沒有來說過什麼；證人甲○○亦稱：我跟
      他不熟等語，足徵證人乙○○、甲○○與被告均無深厚交
      情，其2 人到庭具結作證，係以刑事責任擔保其證言之真
      實性，諒無為虛偽陳述之可能，且若有經過串證，則被告
      於審理時，大可明確供稱本案有經過甲○○之同意，而非
      先供稱：（被警詢抓到的這次，你到庭有沒有經過乙○○
      的同意？）這次他不在，那個是燒過的，我之前有跟他說
      過，如果說他不要的話，就給我。（這次你有跟他說嗎？
      ）這次他人不在等語，迨至檢察官追問：有沒有跟其他人
      說？始答稱：我有跟他太太說，我有跟他說撿了3 截電纜
      線，3 截燒過的等語，故堪認被告與證人間應無串證，證
      人乙○○、甲○○於本院所為之證詞應可採信。況被告於
      95 年5月11日移審受訊問時，仍未提及有經過乙○○妻子
      同意之事，經本院裁定羈押後同時諭知禁止接見通信，於
      95 年5月23日第1 次準備程序中時供稱：乙○○以前都會
      送我，這次去他不在，我有跟他太太講等語，核與證人乙○○、甲○○所述相符，而此時被告已在羈押禁見中，自
      無與證人串證之可能，其供述應屬可信。綜上所述，被告
      取得本件扣案之電線有得到甲○○之事前同意應堪認定。
    (四)至被告95年5 月3 日之警詢筆錄雖記載：我於95年5 月3
      日清晨8 時許去臺西鄉○○村○○路291 巷89號前廣場向
      乙○○竊取3 、4 條，其餘皆我之前到處撿來堆積的，我
      在雲林縣臺西鄉和豐村新虎尾溪防坡堤旁南岸所燃燒之電
      纜線是我之前到處撿來堆積，不知道那是何人所有，和到
      臺西鄉○○村○○路291 巷89號前廣場向乙○○竊取而來
      ，我至乙○○家向乙○○拿取電纜線時沒有無經過乙○○
      的同意等語。本件因被告否認曾於警詢時坦承竊盜一情，
      經本院勘驗警詢錄音帶後，有部分錄音模糊不清，清楚的
      部分，被告之回答略為：「（你講你，溪邊仔拿的？）溪
      邊仔茂松那裡」、「（好，拿多少啊？）嗯，咁嘛燒破」
      、「（你剛才講，你啊，去乙○○，偷拿吶？）拿3 、4
      條而已，一些整段的燒破的」、「（你講撿好幾天堆積啊
      ？）嘿攏，不是偷的啦」、「（目前燒的那些電纜線從那
      裏來？）以前先撿起來囤積，從茂松那裡，拿3 、4 截，
      小小截，跟剛才在那邊剁的、燒完的，我都一起把它燒起
      來」等語，勘驗結果並未聽到被告有承認其至乙○○上開
      住處竊取電線，反而有否認竊盜之供述，然上開警詢筆錄
      竟有2 處記載被告承認其前往乙○○住處竊取電纜線，該
      記載與錄音內容不符，自不得作為認定被告有罪之證據。
      至被告何以未於甫遭查獲時，主動向員警或檢察官供稱其
      曾得乙○○之妻同意而拿取上開電線，促使偵查機關傳訊
      甲○○而即時釐清事實，其原因為何不得而知，惟本之「
      罪疑惟輕，利歸被告」之原則，自不得僅因被告未主動提
      及有經過甲○○同意，而以此作為不利被告之認定。
    (五)此外，公訴人雖提出贓物認領保管單、查證照片為證，惟
      此僅能證明被害人有領回所有物及員警查獲上開物品之事
      實；扣案之鐵鎚、油壓剪及扳手各1 支，亦僅能證明被告
      持有上開扣案物品之事實，均難憑上開證據即認定被告有
      竊取電線之事實。
五、本件被告取得電線，既係經過乙○○之妻甲○○同意，揆諸
    前揭說明，被告並無「竊取」之行為可言，其所為與刑法竊
    盜罪之構成要件有間，自難論以竊盜罪責。此外，復查無其
    他積極證據可資證明被告確有公訴人所指之加重竊盜犯行，
    本案不能證明被告犯罪，依法應諭知無罪之判決。
據上論斷，應依刑事訴訟法第301 條第1 項前段，判決如主文。
本案經檢察官丁○○到庭執行職務。
中    華    民    國    95    年    6     月    21    日
                刑事第五庭  審判長法  官 陳 定 國
                                  法  官 李 明 益
                                  法  官 王 素 珍
以上正本證明與原本無異。
如不服本判決，應於判決收受後10日內，向本院提出上訴狀（須
附繕本）。
                                  書記官 林 怡 君
中    華    民    國    95    年    6     月    23    日


司法院資訊處製作；財團法人民間司法改革基金會備份。
